【裁判字號】    99,訴,1984
【裁判日期】    991229
【裁判案由】    返還停車位等
【裁判全文】
臺灣臺北地方法院民事判決              99年度訴字第1984號
原      告  林坤鐘
訴訟代理人  陳欽賢律師
訴訟代理人  黃子榛
被      告  張淑麗
            王絹惠
            林家煥
            王建發
上四人共同
訴訟代理人  陳垚祥律師
上列當事人間請求返還停車位等事件，本院於民國99年12月13日
言詞辯論終結，判決如下：
    主  文
原告之訴及假執行之聲請均駁回。
訴訟費用由原告負擔。
    事實及理由
壹、程序方面：
    按訴狀送達後，原告不得將原訴變更或追加他訴。但請求之
    基礎事實同一者或不甚礙被告之防禦及訴訟之終結者，不在
    此限，民事訴訟法第255 條第1 項第2 、7 款定有明文。經
    查：
    (一)本件原告起訴時主張門牌號碼為臺北市信義區○○○路17
      、19、21、23、25、27、29號1 至7 樓及15巷2、4、6、8
      號之吉園公寓大廈之地下層於原建築時，係規劃為停車場
      及防空避難室使用，其中停車場部分共規劃有21個停車位
      ，其餘空間為走道、防空避難室，惟被告竟私自設置欄柵
      非法占用地下層部分建物作為其個人停車位使用，顯已損
      及土地全體共有人之權益，原告為全體土地共有人之利益
      ，即得請求被告等就占有土地回復原狀，返還於土地共有
      人全體，併為請求被告返還全體土地共有人所受相當於租
      金之損害，所為應受判決事項之聲明：(1)被告張淑麗、王
      絹惠應將坐落臺北市○○區○○段1 小段8 號地號及同小
      段8-1 號地號土地，建號為同小段1351號建物上，如附圖
      所示7-1 部分，面積約15平方公尺之停車位交還於該土地
      共有人全體，並應連帶給付原告及該土地共有人全體新臺
      幣（下同）30萬元，及自起訴狀送達翌日起至清償日止，
      按年息5 ％計算之利息；(2)被告張淑麗應將坐落臺北市○
      ○區○○段1 小段8 號地號及同小段8-1 地號土地上，建
      號為同小段1351號建物上，如附圖所示A、B、C 部分，面
      積共約45平方公尺之停車位交還於該土地共有人全體，並
      應給付原告及該土地共有人全體90萬元，及自起訴狀送達
      翌日起至清償日止，按年息5 ％計算之利息；(3)被告林家
      煥應將坐落臺北市○○區○○段1 小段8 號地號及同小段
      8-1 號地號土地上，建號為同小段1351號建物上，如附圖
      所示21-1、21-2部分，面積共約30平方公尺之停車位交還
      於該土地共有人全體，並應給付原告及該土地共有人全體
      60萬元，及自起訴狀送達翌日起至清償日止，按年息5 ％
      計算之利息；(4)被告王建發應將坐落臺北市○○區○○段
      1 小段8 號地號及同小段8-1 號地號土地上，建號為同小
      段1351號建物上，如附圖所示6-1、6-2部分，面積共約30
      平方公尺之停車位交還於該土地共有人全體，並應給付原
      告及該土地共有人全體60萬元，及自起訴狀送達翌日起至
      清償日止，按年息5 ％計算之利息；(5)願供擔保，以代釋
      明，請准宣告假執行等語。
    (二)嗣於訴狀送達後，原告於民國99年9 月3 日為訴之變更、
      追加，主張若認前揭1351號建號建物為兩造等21人所共有
      ，而非吉園公寓大廈全體所有權人共有，則被告私自設置
      欄柵非法占用地下層部分建物作為其個人停車位使用，亦
      已損及建物全體共有人之權益，原告為全體建物共有人之
      利益，即得請求被告等就占有土地回復原狀，返還於建物
      共有人全體，併為請求被告返還全體建物共有人所受相當
      於租金之損害，所為應受判決事項之聲明，關於先位之訴
      部分如前揭聲明所示未予變更，而追加備位之訴部分則聲
      明為：(1)被告張淑麗、王絹惠應將坐落臺北市○○區○○
      段1 小段8 號地號及同小段8-1 號地號土地，建號為同小
      段1351號建物上，如附圖所示7-1 部分，面積約15平方公
      尺之停車位交還於該1351建號建物共有人全體，並應連帶
      給付原告及該1351建號建物共有人全體30萬元，及自起訴
      狀送達翌日起至清償日止，按年息5 ％計算之利息；(2)被
      告張淑麗應將坐落臺北市○○區○○段1小段8號地號及同
      小段8-1 地號土地上，建號為同小段1351號建物上，如附
      圖所示A、B、C 部分，面積共約45平方公尺之停車位交還
      於該該1351建號建物共有人全體，並應給付原告及該1351
      建號建物共有人全體90萬元，及自起訴狀送達翌日起至清
      償日止，按年息5 ％計算之利息；(3)被告林家煥應將坐落
      臺北市○○區○○段1 小段8 號地號及同小段8-1 號地號
      土地上，建號為同小段1351號建物上，如附圖所示21-1、
      21-2部分，面積共約30平方公尺之停車位交還於該1351建
      號建物共有人全體，並應給付原告及該1351建號建物共有
      人全體60萬元，及自起訴狀送達翌日起至清償日止，按年
      息5 ％計算之利息；(4)被告王建發應將坐落臺北市○○區
      ○○段1 小段8 號地號及同小段8-1 號地號土地上，建號
      為同小段1351號建物上，如附圖所示6-1、6-2部分，面積
      共約30平方公尺之停車位交還於該1351建號建物共有人全
      體，並應給付原告及該1351建號建物共有人全體60萬元，
      及自起訴狀送達翌日起至清償日止，按年息5 ％計算之利
      息；(5)願供擔保，以代釋明，請准宣告假執行等情（見本
      院卷(一)第100 頁）。
    (三)經核，原告前揭所為訴之追加、變更，仍係本於被告等人
      占用吉園公寓大廈地下層1351號建號建物作為其個人停車
      位使用，是否為無權占有之事實為據，其基礎事實應屬同
      一，相當程度範圍內有一體性，且不甚妨礙被告之防禦及
      訴訟之終結，就已進行行之訴訟及證據資料，仍得於後審
      理程序進行中繼續援用，雖被告就此表示不同意，然揆諸
      前揭法條規定仍應予准許，合先敘明。
貳、實體部分：
一、原告主張：
    (一)兩造均為坐落於臺北市○○區○○段1 小段8 號地號及同
      小段8 之1 號地號土地上，即建號為同小段1351號建物，
      門牌號碼為臺北市信義區○○○路17、19、21、23、25、
      27、29號1 至7 樓及15巷2、4、6、8號之吉園公寓大廈之
      住戶及區分所有權人。吉園公寓大廈之地下層於原建築時
      ，係規劃為停車場及防空避難室使用，其中停車場部分共
      規劃有21個停車位，其餘空間為走道、防空避難室，且除
      該21個停車位以外之停車場、走道及防空避難室等空間，
      均係屬上開門牌號碼住戶所公共使用部分。詎料，被告等
      4 人竟私自設置欄柵非法占用該1351號建號地下層部分建
      物作為其個人停車位，且其中被告張淑麗更私自召集他人
      組立吉園大廈地下室停車位管理自治會，占用地下層部分
      建物作為出租他人之停車位，經原告與其他土地共有人制
      止不聽，顯已嚴重損及土地全體共有人之權益，並違反公
      寓大廈管理條例第9 條、第16條及吉園大廈管理規約之規
      定，雖經大樓管理委員會相關委員、原告或其他共有人，
      促請被告等將所占用之土地回復原狀並返還予土地共有人
      全體，惟均未獲置理。被告占用情形如下：
      1.被告張淑麗、王絹惠二人於其共同所有編號7 停車位旁
        非法占用如附圖標示7-1 之停車位，且被告張淑麗並私
        自召集他人組立吉園大廈地下室停車位管理自治會，非
        法占用如附圖標示A、B、C 所示之停車位，並此3 個停
        車位出租予他人。
      2.被告林家煥則在其所有編號21停車位兩旁占用如附圖標
        示21-1、21-2之停車位。
      3.被告王建發在其所有編號6 停車位兩旁占用如附圖標示
        6-1、6-2之停車位。
    (二)又被告占用前揭土地，獲有相當於租金之利益，並致全體
      共有人受有相當於租金之損害，被告自應返還其利益予全
      體共有人。被告所占用之每個停車位面積，依建築技術規
      則第60條之規定，以寬2.5 公尺、長6 公尺計算，為15平
      方公尺；復依照原告以其所有於吉園公寓大廈地下室之停
      車位出租於他人，每個月一個停車位所獲得租金為5000元
      為計算，被告無權占有停車位所應賠償之金額為：
      1.被告張淑麗、王絹惠應就附圖所示7-1 部分連帶給付30
        萬元（計算式：5000元×12月×5 年＝30萬元）。
      2.被告張淑麗應就附圖所示A、B、C 部分給付90萬元（計
        算式：5000元×12月×5年×3＝90萬元）。
      3.被告林家煥應就附圖所示21-1、21-2部分給付60萬元（
        計算式：5000元×12月×5年×2＝60萬元）
      4.被告王建發應就附圖所示6-1、6-2部分給付60萬元（計
        算式：5000元×12月×5年×2＝60萬元）。
    (三)況縱認前揭1351號建號建物為兩造等21人所共有，非該吉
      園公寓大廈全體所有權人共有，則被告亦應返還所占有之
      土地於該1351號建號建物全體共有人，並給付相當於租金
      之不當得利於該1351號建號建物全體共有人。
    (四)為此，原告爰依所有權及不當得利之法律關係，並依公寓
      大廈管理條例第9 條、第16條及民法第767 條、第179 條
      規定，先位之訴部分，主張為全體土地共有人之利益，請
      求被告等就占有土地回復原狀，返還於土地共有人全體，
      併為請求被告返還全體土地共有人所受相當於租金之損害
      ；備位之訴部分，則主張為該1351號建號建物共有人之利
      益，請求被告等就占有土地回復原狀，返還於該1351號建
      號建物共有人全體，併為請求被告返還全體1351號建號建
      物共有所受相當於租金之損害等語。訴之聲明：
      1.先位之訴：
        (1)被告張淑麗、王絹惠應將坐落臺北市○○區○○段1
          小段8 號地號及同小段8-1 號地號土地，建號為同小
          段1351號建物上，如附圖所示7-1 部分，面積約15平
          方公尺之停車位交還於該土地共有人全體，並應連帶
          給付原告及該土地共有人全體30萬元，及自起訴狀送
          達翌日起至清償日止，按年息5 ％計算之利息。
        (2)被告張淑麗應將坐落臺北市○○區○○段1 小段8 號
          地號及同小段8-1 地號土地上，建號為同小段1351號
          建物上，如附圖所示A、B、C 部分，面積共約45平方
          公尺之停車位交還於該土地共有人全體，並應給付原
          告及該土地共有人全體90萬元，及自起訴狀送達翌日
          起至清償日止，按年息5 ％計算之利息。
        (3)被告林家煥應將坐落臺北市○○區○○段1 小段8 號
          地號及同小段8-1 號地號土地上，建號為同小段1351
          號建物上，如附圖所示21-1、21-2部分，面積共約30
          平方公尺之停車位交還於該土地共有人全體，並應給
          付原告及該土地共有人全體60萬元，及自起訴狀送達
          翌日起至清償日止，按年息5 ％計算之利息。
        (4)被告王建發應將坐落臺北市○○區○○段1 小段8 號
          地號及同小段8-1 號地號土地上，建號為同小段1351
          號建物上，如附圖所示6-1、6-2部分，面積共約30平
          方公尺之停車位交還於該土地共有人全體，並應給付
          原告及該土地共有人全體60萬元，及自起訴狀送達翌
          日起至清償日止，按年息5 ％計算之利息。
        (5)願供擔保，以代釋明，請准宣告假執行。
      2.備位之訴：
        (1)被告張淑麗、王絹惠應將坐落臺北市○○區○○段1
          小段8 號地號及同小段8-1 號地號土地，建號為同小
          段1351號建物上，如附圖所示7-1 部分，面積約15平
          方公尺之停車位交還於該1351建號建物共有人全體，
          並應連帶給付原告及該1351建號建物共有人全體30萬
          元，及自起訴狀送達翌日起至清償日止，按年息5 ％
          計算之利息。
        (2)被告張淑麗應將坐落臺北市○○區○○段1 小段8 號
          地號及同小段8-1 地號土地上，建號為同小段1351號
          建物上，如附圖所示A、B、C 部分，面積共約45平方
          公尺之停車位交還於該該1351建號建物共有人全體，
          並應給付原告及該1351建號建物共有人全體90萬元，
          及自起訴狀送達翌日起至清償日止，按年息5 ％計算
          之利息。
        (3)被告林家煥應將坐落臺北市○○區○○段1 小段8 號
          地號及同小段8-1 號地號土地上，建號為同小段1351
          號建物上，如附圖所示21-1、21-2部分，面積共約30
          平方公尺之停車位交還於該1351建號建物共有人全體
          ，並應給付原告及該1351建號建物共有人全體60萬元
          ，及自起訴狀送達翌日起至清償日止，按年息5 ％計
          算之利息。
        (4)被告王建發應將坐落臺北市○○區○○段1 小段8 號
          地號及同小段8-1 號地號土地上，建號為同小段1351
          號建物上，如附圖所示6-1、6-2部分，面積共約30平
          方公尺之停車位交還於該1351建號建物共有人全體，
          並應給付原告及該1351建號建物共有人全體60萬元，
          及自起訴狀送達翌日起至清償日止，按年息5 ％計算
          之利息。
        (5)願供擔保，以代釋明，請准宣告假執行
二、被告則以：
    (一)門牌號碼為臺北市信義區○○○路17、19、21、23、25、
      27、29號及15巷2、4、6、8號及各附2至7樓之地下層（即
      吉園公寓大廈地下層），為建號1351號、面積為1172.87
      平方公尺，乃為訴外人建商三傑建設公司（下稱三傑公司
      ）建造完成後向杝政機關申請單獨之建號，並出售予住居
      於吉園公寓大廈之區分所有權人作為停車使用，是被告等
      除被告張淑麗、王絹惠各取42分之1 外，其餘各取得該地
      下層21分之1 應有部分所有權。又吉園公寓大廈之區分所
      有權人共計77戶，然吉園公寓大廈地下層僅有21戶取得區
      分所有權，且因該地下層具有使用之獨立性、復為區分所
      有之標的，故應由被告等4 人及其他購買停車位之人取得
      該地下層「應有部分所有權」，而非吉園公寓大廈全體區
      分所有權人共同使用，依公寓大廈管理條例第3 條第3 款
      規定，該地下層停車場應屬專有部分，而非共有部分，自
      即非吉園公寓大廈管理委員之管理職務範圍內。況該1351
      號建號建物為屬購買停車位等人之專有專用部分，並非共
      用部分，且該1351號建號建物係停車場使用，為鈞院93年
      度訴字第2499號民事確定判決所認定，雖原告非該確定判
      決之當事人，然其既慫恿斯時任吉園公寓大廈管委對主委
      起訴請求返還停車位，並偕委任律師出庭，堪認原告為實
      際提起上訴訟之人，並係借用吉園公寓大廈管委會名義起
      訴，原告應就重要爭點之法律關係，不得再提出與該確定
      判決意旨相反之主張，始符民事訴訟上之誠信原則。
    (二)吉園公寓大廈地下層停車場之面積為1172.87 平方公尺，
      因其具有使用上之獨立性，且為區分所有之標的，與其他
      供全體住戶共同使用之公共設施有所不同，且係三傑公司
      於建造完成後申請建物登記時，即被地政機關編號單獨建
      號1351號，而其餘公共設施之蓄水池、時械室、受電室、
      樓梯間等共同使用部分則另編建號1429號，顯見該1351號
      建號建物之所有權僅屬22人（包含被告4 人）之應有部分
      ，並非吉園公寓大廈全體住戶所共有，亦即除前揭22人以
      外之55戶住戶對該建號並無應有部分存在，遑論該1351號
      建號建物迄今仍由上揭22人所共同管理使用，是被告在該
      1351號建號停放車輛，並不違反公寓大廈管理條例第9 條
      、第16條之規定。況被告等僅係向三傑公司或其後手購買
      停車位之位置停放車輛，並未妨礙建號1351號建物其他有
      停車位之共有人行使停放車輛之權利，亦無逾越該1351建
      號建物分別共有之範圍，應已符合吉園公寓大廈地下室停
      車位管理自治會89年4 月15日停車位所有權人決議第4 條
      規定之內容，並按月繳交400元作為補貼管理清潔費。又
      該1351建號建物既係吉園公寓大廈住戶有購買停車位之人
      之專有部分，並非吉園公寓大廈全體住戶之共有部分，故
      非屬吉園公寓大廈管委會管理權限內，而組成之「吉園公
      寓大廈地下室停車位管理自治會」亦為吉園公寓大廈管委
      會所承認，該自治會並須按月分擔水電費2000元及其他修
      繕等支出，故自治會依該建物之使用現狀，在不妨礙全體
      有停車位之人停放車輛情形，規劃出A、B、C 等三個停車
      位出租，並將該收入納入自治會所有以應付開銷，亦與被
      告張淑麗無涉。
    (三)原告就系爭1351號建號建應有部分21分之2 及坐落8、8-1
      號等地號應有部分10000 分之53土地，係於94年7 月18日
      以買賣為原因，始由訴外人戴瑞禧移轉登為原告所有，而
      戴瑞禧既有以停車位編號8、17之所有人地位出席89年4月
      15日召開之所有權人會議，復未就作成之決議表示異議。
      加以，依三傑公司於71年間與所有購買停車位之人所簽訂
      「汽車停車場買賣契約書」之第7 條約定，吉園公寓大廈
      購買上開停車位之所有權人即得依上開規定組成「吉園公
      寓大廈地下停車位自治會」，則原告既係戴瑞禧之後手，
      且其亦為吉園公寓大廈之長期住戶，自應受上開89年4 月
      15日會議決議之拘束，是原告請求將增停停車位返還予全
      體地下室停車場之共有人，亦無理由。
    (四)原告所請求返還全體土地共有人所受相當租金之損害為每
      月5000元，僅以其與第三人所簽訂停車位租賃契約書兩份
      為據，然上開相當租金之損害仍顯然高，且上開租約是否
      真實，非無疑問。又臺北市公有停車場目前每月之租金僅
      有3000左右，且被告張淑麗、王絹惠既有購買該1351號建
      號建物之應有部分，即有權利使用系爭停車場，而停車場
      之位置復未逾越上開應有部分之面積，更未影響其他購買
      停車位之所有權人車輛出入及占用公共車道，故原告自不
      得向被告張淑麗、王絹惠請求相當於租金之損害。另附圖
      所示A、B、C部分之停車位每月租金部分，乃係由吉園公
      寓大廈地下室自治會所取得，並非被告張淑麗所取得，原
      告請求被告瓕淑麗返還並無理由。至於被告林家煥及王建
      發部分，其被告二人所側放之位置因足以再停放1至2輛自
      小客車，惟平常大部分時間亦僅停放一輛車輛，且被告有
      時縱有停放上開車輛，亦無須給付上開相當於租金之損害
      賠償。
    (五)並聲明：原告之先、備位訴及假執行聲請均駁回；如受不
      利判決，願供擔保請准宣告免為假執行。
三、兩造不爭執事項：
    (一)原告林坤鐘及被告王絹惠、林家煥、張淑麗、王建發為臺
      北市○○區○○段1小段8、8-1 號地號土地之所有權人，
      上開土地之地上包含1351建號建物，有土地登記謄本附卷
      可稽（原證1 ）。
    (二)原告林坤鐘及被告王絹惠、林家煥、張淑麗、王建發為臺
      北市○○區○○段1 小段1351建號之建物（門牌號碼臺北
      市信義區○○○路17、19、21、23、25、27、29號及15巷
      2、4、6、8號及各附2至7樓地下層）之所有權人，分別擁
      有權利範圍為2/21、1/42、1/21、1/42、1/21，有建物登
      記謄本為憑（原證2 ）。
    (三)系爭大樓地下停車場編號7、21、6之停車位，依序分別為
      被告張淑麗、王絹惠、林家煥、王建發所有。
四、本件兩造爭執之要旨：
    原告主張依民法第767 條規定，請求被告張淑麗、王娟惠
    、林家煥、王建發等四人將所占用系爭臺北市○○區○○段
    1小段1351號建號建物（即吉園公寓大廈地下層，下稱系爭
    1351號建物）之部分，返還予土地共有人全體，是否有理？
    (一)系爭1351號建物之所有權人為何？是否等於系爭臺北市○
      ○區○○段1小段8地號及同小段8-1地號土地之所有人全
      體？系爭1351號建物是否屬吉園大廈之共用部分？兩造是
      否受本院93年度訴字第2499號民事確定判決（被證7）所
      認定系爭1351建物具有使用上及構造上之獨立性，且屬專
      有專用部分之拘束？
    (二)被告等是否違反公寓大廈管理條例第9條、第16條及吉園
      大廈管理規約之規定，違反占用系爭1351號建物之部分土
      地？被告張淑麗、王娟惠、林家煥、王建發之停車位置有
      無逾越系爭1351建物分別共有之權利範圍？被告張淑麗、
      王絹惠、林家煥及王建發就其購買之停車位置有無妨礙原
      告及其他購買停車位置之持分共有人行使停放車輛之權利
      ？
    (三)附圖標示A、B、C所示之停車位是否為被告張淑麗所違法
      占用，並出租他人？
    (四)原告是否受被證三吉園大廈地下室停車位管理自治會於89
      年4月14日召開所有權會議之決議所約束？
    (五)原告請求被告等依原告所有於吉園大廈地下室之停車位每
      月租金5000元計算，返還全體土地共有人所受相當於租金
      之損害，是否有據？（原告未敘明請求權基礎？）以金額
      5000元及所劃分停車位數目計算，是否有理？如有理由，
      原告以5年計算請求之金額是否適當？
      1.被告張淑麗、王絹惠應就附圖所示7-1 部分連帶給付30
        萬元（計算式：5000元×12月×5年）？
      2.被告張淑麗應就附圖所示A、B、C 部分給付90萬元（計
        算式：5000元×12月×5年×3）？
      3.被告林家煥應就附圖所示21-1、21-2部分給付60萬元（
        計算式：5000元×12月×5年×2）？
      4.被告王建發應就附圖所示6-1、6-2部分給付60萬元（計
        算式：5000元×12月×5年×2）？
    (六)原告另主張備位之訴部分，請求被告返還所無權占有之土
      地予該1351建號建物全體共有人有無理由？原告另請求被
      告給付相當於租金之不當得利是否有據？其金額是適當？
五、得心證之理由：
    (一)系爭1351號建物之所有權人為何？是否等於系爭臺北市○
      ○區○○段1小段8地號及同小段8-1地號土地之所有人全
      體？系爭1351號建物是否屬吉園大廈之共用部分？兩造是
      否受本院93年度訴字第2499號民事確定判決（被證7）所
      認定系爭1351建物具有使用上及構造上之獨立性，且屬專
      有專用部分之拘束？
      1.按「確定判決之既判力，固以訴訟標的經表現於主文判
        斷之事項為限，判決理由並無既判力，但法院於確定判
        決理由中，就訴訟標的以外當事人主張之重要爭點，本
        於當事人辯論之結果，已為判斷時，除有顯然違背法令
        之情形，或當事人已提出新訴訟資料，足以推翻原判斷
        之情形外，應解為在同一當事人就與該重要爭點有關所
        提起之他訴訟，法院及當事人對該重要爭點之法律關係
        ，皆不得任作相反之判斷或主張，以符民事訴訟上之誠
        信原則，且除別有規定外，確定之終局判決就經裁判之
        訴訟標的，有既判力，民事訴訟法第四百條第一項定有
        明文。是為訴訟標的之法律關係，於確定之終局判決中
        已裁判者，就該法律關係即有既判力，法院及當事人均
        應受其拘束，當事人雖僅於新訴訟用作攻擊防禦方法，
        法院亦不得為反於該確定判決意旨之裁判」最高法院97
        台上字第298號判決意旨可資參照。
      2.經查，吉園公寓大廈管理委員會係吉園公寓大廈全體住
        戶為執行區分所有權人會議事項及公寓大廈管理維護工
        作而成立，該管委會於93年間主張系爭1351號建物共規
        劃21個停車位，其餘空間為走道及防空避難室，該停車
        場、走道及防空避難室係屬該大廈之公共使用部分，遂
        依公寓大廈管理條例第9條第4項、第16條第4項及民法
        第767條之規定請求本案被告王建發、張淑麗、林家煥
        及訴外人潘淵洲、黃金蟬、林登益自停車場遷出，然本
        院93年訴字第2944號判決駁回吉園公寓大廈管理委員會
        之訴，其理由略為：
        (1)查系爭1351號建物登記為被告潘淵洲21戶所有，並非
          登記為吉園公寓大廈全體區分所有權人共77戶共有，
          且該所有權登記尚有建立建物所有權部及他項權利部
          ，並有編列獨立建號「台北市○○○路」17、19、21
          、23、25、27、29號及15巷2、4、6、8號及各附2至
          7樓地下層」，有建物登記謄本乙份在卷可查，復領
          有獨立之建物改良物所有權狀，有該建物改良物所有
          權狀乙份附卷可查，故系爭1351號建物係以專有部分
          之方式登記為被告潘淵洲等21戶分別共有。而辦理建
          築物所有權第一次登記，必須該區分所有部分能單獨
          使用，堪認系爭1351號建物具有使用上及構造上之獨
          立性。原告復不能證明系爭1351號建物經約定供共同
          使用，堪認被告抗辯系爭1351號建物係屬被告潘淵洲
          等21人之專有專用部分，自屬可取。系爭1351號建物
          既非共用部分，原告依公寓大廈管理條例第9條第4項
          規定主張被告對共用部分之使用未依其設置目的及通
          常使用方法為之，請求法院為必要之處置，即屬無據
          。
        (2)原告雖主張系爭1351號建物係屬吉園公寓大廈之共用
          部分云云。然查土地登記規則第81條規定：「區分所
          有建物之共用部分，應另編建號，單獨登記，並依下
          列規定辦理：一、同一建物所屬各種共用部分，除法
          令另有規定外，應依各區分所有權人使用情形，分別
          合併，另編建號，單獨登記為各相關區分所有權人共
          有。但部分區分所有權人不需使用該共用部分者，得
          予除外。二、區分所有建物共用部分之登記僅建立標
          示部，及加附區分所有建物共用部分附表，其建號、
          總面積及權利範圍，應於各區分所有建物之所有權狀
          中記明之，不另發給所有權狀」，可見區分所有共用
          部分雖可登記為部分區分所有權人共有，然僅建立標
          示部，且不另發給所有權狀。惟系爭1351號建物之登
          記方式除建立標示部外，尚另建立所有權部及他項權
          利部，並核發獨立之所有權狀，已如前述，顯然系爭
          1351號建物並非以區分所有共用部分之方式為登記。
          再原告雖稱系爭1351號建物係作為防空避難室使用，
          自屬共有使用部分，不可能為專有專用部分云云。查
          系爭1351號建物之使用範圍雖為防空避難室兼停車場
          ，有使用執照乙份附卷可查，惟此充其量僅能認為系
          爭1351建號可作為停車場使用，不能以此認定該建物
          非屬專有專用。原告此部分主張，仍無足取。
      3.前開案件於94年10月18日確定，原告於94年7月18日購
        買系爭房地，依民事訴訟法第401條之規定，該判決之
        既判力自及於原告。再據前開最高法院裁判要旨，原告
        既未能指出前案判決有何違背法令之處，亦未提出新證
        據推翻前案判決，依訴訟誠信原則及禁反言原則自應受
        該判決認定系爭停車位為分別共有之拘束。準此，原告
        仍主張系爭停車位為公同共有，並請求被告返還占用停
        車位及賠償共有人之損害，非有理由，應予駁回。
    (二)據前所述，本院既認原告主張系爭1351號建物之所有權人
      為臺北市○○區○○段1小段8地號及同小段8-1地號土地
      之所有人全體並無理由，則其他爭點即無審究之必要，附
      此敘明。
六、兩造其餘之攻擊或防禦方法及提出之證據，經本院斟酌後，
    認為均不足以影響本判決之結果，自無逐一詳予論駁之必要
    ，併此敘明
七、結論：原告之訴為無理由，依民事訴訟法第79條，判決如主
    文。
中    華    民    國    99    年    12    月    29    日
                  民事第四庭    法  官  趙子榮
以上正本係照原本作成
如對本判決上訴，須於判決送達後20日內向本院提出上訴狀。如
委任律師提起上訴者，應一併繳納上訴審裁判費。
中    華    民    國    99    年    12    月    29    日
                                書記官  謝榕芝

司法院資訊處製作；財團法人民間司法改革基金會備份。
